臺灣臺南地方法院刑事判決　　　　　　　　94年度易字第45號
公　訴　人　臺灣臺南地方法院檢察署檢察官
被　　　告　戊○○
選任辯護人　洪梅芬律師
　　　　　　李季錦律師
上列被告因背信案件，經檢察官提起公訴（93年度偵字第6780號）
，本院判決如下：
    主  文
戊○○無罪。
    理  由
一、公訴意旨略以：戊○○係中華電信股份有限公司（下稱中華
    電信公司）新營營運處（現併入臺南營運處）麻豆服務中心
    之業務佐，負責處理該公司電話用戶資料查詢事務，其明知
    除用戶本人外，僅於公務上（如司法或檢調警審理或偵辦犯
    罪）有需要時，始能提供電話客戶之名稱、地址等資料予用
    戶以外之人，竟意圖為他人不法之利益，於民國九十二年七
    月三日，由某不詳人士前往中華電信公司麻豆服務中心，佯
    裝欲洽辦電信繳費證明，並由戊○○提供服務，詎其明知該
    不詳人士所申請者，並非其本人之電信繳費證明，竟違背中
    華電信公司之業務規定，擅自進入該公司之電腦系統，非法
    查詢辰霖醫院管理顧問公司（下稱「辰霖公司」）及伯霖企
    業有限公司（下稱「伯霖公司」）所申辦市內電話門號「○
    六─0000000」及「○六─0000000」之用戶
    名稱及帳單投遞地址等資料，並將上開用戶個人資料洩露給
    該不詳人士（所涉洩漏職務上工商秘密罪嫌部分未據告訴）
    ，而為違背其任務之行為。嗣該不詳人士取得「辰霖公司」
    及「伯霖公司」之基本資料後，即以散發黑函之手法，影射
    「辰霖公司」及「伯霖公司」與醫院間有不正利益輸送關係
    ，以達打擊「辰霖公司」及「伯霖公司」之目的，並造成「
    辰霖公司」、「伯霖公司」及中華電信公司商譽上之損害。
    案經法務部調查局臺南縣調查站移送臺灣臺南地方法院檢察
    署檢察官偵查起訴，認被告戊○○所為，涉犯刑法第三百四
    十二條第一項之背信罪嫌。
二、公訴人認被告戊○○涉犯刑法第三百四十二條第一項之背信
    罪，無非以「辰霖公司」及「伯霖公司」之負責人周漢章於
    警、偵訊中指述「辰霖公司」（電話號碼「○六─0000
    000」）及「伯霖公司」（電話號碼「○六─00000
    00」）之電信費之繳費證明資料遭洩漏，以及依中華電信
    公司市○○路業務作業要點第十七章第二節規定，用戶至該
    公司申請電信繳費證明，須出示身分之證明文件，並須於申
    請書上親自簽章；營業用戶要求查詢時，須出示營利事業登
    記證，代表人身分證正本或影本，以及代理人之身分證件正
    本以供核對，並於申請書上蓋公司章、負責人章及代理人簽
    名暨登記身分證件資料；證人乙○○（中華電信公司臺南營
    運處麻豆服務中心員工）於偵查中亦證稱申請電信繳費證明
    ，依規定須逐一填具申請書；而被告戊○○於該不詳人士申
    請「○六─0000000」及「○六─0000000」
    二線電話之電信繳費證明時，既未要求該不詳人士填具申請
    書，復未查核該不詳人士之身分（是否為本人或代理人）、
    營利事業登記證及公司大、小章，即輕易將電信繳費證明（
    其上載有用戶名稱及帳單寄送地址）交付予該不詳人士，其
    顯有協助該不詳人士取得電信繳費證明上用戶個人資料。此
    外，並有被告戊○○以電腦查詢「○六─0000000」
    及「○六─0000000」二線電話之查詢紀錄表、中華
    電信公司函附該公司市○○路業務作業要點各一件在卷可憑
    ，資為對被告戊○○論罪之依據。
三、按「背信罪之成立，以處理他人事務之人，有圖自己或第三
    人得不法利益，或圖加損害於本人之意思，而故違背其任務
    之行為為要件，如僅因處理事務怠於注意，致其事務生不良
    之影響，則為處理事務之過失問題，既非故意為違背其任務
    之行為，自不負若何罪責」；「刑法第三百四十二條之背信
    罪，以有取得不法利益或損害本人利益之意圖為必要，若無
    此意圖，即屬缺乏意思要件，縱有違背任務之行為，並致生
    損害於本人之財產或其他利益，亦難律以本條之罪」，最高
    法院二十二年上字第三五三七號及三十年上字第一二一０號
    判例要旨，分別著有明文。次按犯罪事實應依證據認定之，
    無證據不得認定犯罪事實，刑事訴訟法第一百五十四條第二
    項定有明文。又認定不利於被告之事實，須依積極證據，茍
    積極證據不足為不利於被告事實之認定時，即應為有利於被
    告之認定，更不必有何有利之證據，最高法院三十年上字第
    八一六號著有判例可資參照。又不能證明被告犯罪者，應諭
    知無罪之判決，刑事訴訟法第三百零一條第一項定有明文。
四、訊據被告戊○○辯稱：其不是故意的，其在中華電信公司服
    務三十年，均有好的表現，其未要該不詳人士提出申請書係
    因當時是中午時間，只有其一個人在櫃檯，當時忙，一時疏
    忽才將前揭二公司之繳費證明書發給該不詳人士等語。
    經查：
(1)、依中華電信公司內部規定，用戶至該公司申請電信繳費證明
    ，須出示身分之證明文件，並須於申請書上親自簽章；營業
    用戶要求查詢時，須出示營利事業登記證，代表人身分證正
    本或影本，以及代理人之身分證件正本以供核對，並於申請
    書上蓋公司章、負責人章及代理人簽名暨登記身分證件資料
    ，業據證人乙○○於檢察官偵查中及於本院九十四年四月十
    九日審理時證述明確，並為被告戊○○所是認，復有中華電
    信公司九十一年六月十二日信行五字第91C8200818號函及附
    件「市內電話業務作業要點」暨中華電信公司臺灣南區電信
    分公司臺南營運處九十三年九月九日南服字第93C0600436號
    函附卷可稽，應無疑義。又被告戊○○於該不詳人士申請「
    ○六─0000000」及「○六─0000000」二線
    電話之電信繳費證明時，未要求該不詳人士填具申請書及查
    核該不詳人士之身分是否為本人或代理人、營利事業登記證
    及公司大、小章，即將電信繳費證明交給該不詳人士，亦有
    「○六─0000000」及「○六─0000000」二
    線電話之「客戶資訊管理作業系統（CICS）管制作業查詢紀
    錄表」附卷可稽，並為被告戊○○所是認，應堪信為真實。
(2)、惟查刑法第三百四十二條之背信罪，以行為人有取得不法利
    益或損害本人利益之意圖為必要，且該條所稱之「為他人處
    理事務」，係指基於對他人之內部關係，有負擔處理他人事
    務之任務而言。本件被告戊○○為中華電信公司任用之業務
    佐，乃為中華電信公司處理事務之人，其並非屬為「辰霖公
    司」及「伯霖公司」處理事務之人，應可認定。又查證人乙
    ○○上開於偵、審中之證言，僅能證明被告戊○○漏未依照
    中華電信公司規定要該不詳人士提出申請書及相關證件，尚
    不足以證明被告戊○○有取得不法利益或損害中華電信公司
    利益之意圖。
(3)、又證人乙○○於本院九十四年四月十九日審理時證稱：九十
    二年七月三日，伊在帳戶櫃檯窗口工作，戊○○在市話業務
    櫃檯窗口工作，中午時段窗口人員有輪值，伊的窗口本來四
    人剩二人，戊○○的窗口從三人剩一人，伊的交班時間是中
    午十二點休息，市話業務櫃檯窗口的交班時間是上午十一點
    半休息，被告的市話業務櫃檯中午交班時僅剩一人，伊等之
    工作非常忙，中午時段復比較忙等語。證人甲○○（中華電
    信公司新營營運處政風室主任）於本院九十四年四月十九日
    審理時亦證稱：戊○○案移送到政風室後，第二天就約談戊
    ○○，戊○○說工作繁忙疏忽沒有留下客戶之申請資料等語
    。查「○六─0000000」及「○六─0000000
    」二線電話之客戶繳費查詢，係被告戊○○於九十二年七月
    三日十一時二十六分及十一時二十九分查詢，有「客戶資訊
    管理作業系統（CICS）管制作業查詢紀錄表」附卷可稽。是
    由上開證人乙○○之證言及查詢紀錄表，足徵被告戊○○上
    開所辯當時是中午時間，只有其一個人在櫃檯，當時較忙等
    情非虛。
(4)、又查被告戊○○於中華電信公司任職三十年，工作表現良好
    ，屢獲嘉獎，有八十七年至八十九年及九十二年之年終考成
    通知書計四紙及九十二年至九十三年之嘉獎令五紙等影本附
    卷可參。證人丙○○（中華電信公司麻豆服務中心主任）於
    本院九十四年四月十九日審理時亦證稱：周漢章（「辰霖公
    司」及「伯霖公司」之負責人）於九十二年九月十六日中午
    來公司陳情，經伊查詢繳費證明是戊○○經手，伊問戊○○
    ，戊○○說她也沒有印象，因已事隔兩個月，戊○○只有這
    一件受行政處分記過等語，足認被告戊○○一向素行良好。
    再者，中華電信公司之員工如要查詢客戶電信繳費情形，要
    在電腦輸入查詢人之帳號、密碼，才能登入係系統查詢，亦
    據證人乙○○於檢察官偵查中證述明確，此一規定並為被告
    戊○○所熟知，如其故意要將上開電話用戶繳費證明交給該
    不詳人士，以取得不法利益或損害中華電信公司之利益，理
    應會採取規避上開留下其查詢之資料，豈會留下清楚之資料
    自洩行跡？又戊○○與中華電信公司間未曾有過糾葛，其並
    無損害中華電信公司之利益之動機，且其於中華電信公司任
    職三十年，除非有鉅大之利益讓其甘冒風險，否則其豈會將
    三十年來之良好形象毀於一旦，然公訴人迄今仍無法證明被
    告戊○○與該不詳人士認識，或戊○○有取得何不法利益，
    或有何取得不法利益之意圖或損害中華電信公司利益之意圖
    ，甚至亦未能證明被告戊○○與「辰霖公司」及「伯霖公司
    」有何過節或與上開二公司之負責人周漢章間有何過節，顯
    見被告戊○○缺乏犯意，係其一時疏忽所致，是其辯稱其不
    是故意為之等語，應堪採信。
五、綜上所述，被告戊○○處理上開客戶電信費繳費證明僅有過
    失責任，其一時疏忽未要求該不詳人士提出申請書及相關證
    件，雖因此不免負行政上之責任（已被記過處分）或民事上
    之責任，然刑法第三百四十二條之背信罪並不處罰過失犯，
    自不得以該罪相繩。此外，復查無其他積極證據足以證明被
    告戊○○有被訴之刑法第三百四十二條第一項之背信罪犯行
    ，爰依首揭刑事訴訟法第三百零一條第一項規定，諭知被告
    無罪。
據上論斷，應依刑事訴訟法第三百零一條第一項，判決如主文。
本案經檢察官丁○○到庭執行職務
中　　華　　民　　國　九十四　年　　八　　月　　二　　日
　　　　　　　　　刑事第六庭審判長法　官　林勝利
                                  法　官  鍾邦久
                                  法　官  黃翰義
以上正本證明與原本無異。
如不服本判決，應於判決送達後十日內，向本院提出上訴狀。
  　　　　　　　　　　　　　　　　書記官　陳怡吟
中　　華　　民　　國　九十四　年　　八　　月　　二　　日
